臺灣高等法院刑事裁定
110年度毒抗字第1033號
抗  告  人
即  被  告  黃如玉




上列抗告人即被告因違反毒品危害防制條例案件，不服臺灣士林
地方法院110年度毒聲字第515號，中華民國110年6月16日裁定（
聲請案號：臺灣士林地方檢察署110年度毒偵字第1223號、110年
度聲觀字第426號），提起抗告，本院裁定如下：
　　主　文
抗告駁回。
　　理　由
一、原裁定意旨略以：抗告人即被告甲○○（下稱被告）於民國10
    9年3月11或12日晚間某時許，在臺北市○○區○○街000號住處
    ，施用第二級毒品甲基安非他命。又被告於本件施用毒品前
    ，曾因施用毒品案件，經檢察官命緩起訴附命戒癮治療，因
    未完成緩起訴所附條件，經檢察官撤銷緩起訴處分，難認其
    事實上已接受等同「觀察、勒戒或強制戒治」執行完畢之處
    遇，是無從起算現行毒品危害防制條例第20條第3 項所定「
    3 年後再犯」之期間，應視同「初犯」而適用毒品危害防制
    條例第20條第1 項規定。是檢察官聲請令被告入勒戒處所觀
    察、勒戒，經核於法尚無不合，應予准許等語。
二、抗告意旨略以：被告因腎功能失調，導致腳痛、腳腫嚴重，
    無法走動而可能須開刀，爰提起抗告，請求暫緩執行云云。
     
三、按毒品危害防制條例於108年12月17日修正通過，109年1月1
    5日由總統公布，並於109年7月15日施行，增訂之同條例第3
    5條之1第1款及第2款前段規定：108年12月17日修正之條文
    施行前犯第10條之罪之案件，於修正施行後，偵查中之案件
    ，由檢察官依修正後規定處理；審判中之案件，由法院或少
    年法院（地方法院少年法庭）依修正後規定處理。是犯同條
    例第10條第2項之施用第二級毒品罪者，不論行為係在修正
    前或修正後，法院審判中之案件均應依新法規定處理。
四、按施用毒品者，檢察官應聲請法院裁定，或少年法院（地方
    法院少年法庭）應先裁定，令被告或少年入勒戒處所觀察、
    勒戒，其期間不得逾2月，毒品危害防制條例第20條第1項定
    有明文。又現行毒品危害防制條例對於施用毒品者，進入司
    法程序之戒癮治療方式，係採取第20條第1項、第2項規定「
    觀察、勒戒或強制戒治」及第24條第1項所定「附命緩起訴
    」雙軌制，其目的同在給予施用毒品者戒毒自新機會。行為
    人縱經檢察官為附命緩起訴，若未完成戒癮治療，究與觀察
    、勒戒或強制戒治業經完整之治療療程不同，無法補充或替
    代上開醫療處置，即難與已接受觀察、勒戒或強制戒治執行
    完畢之處遇等同視之，而應再予觀察、勒戒之機會，方為適
    法。
五、經查：
  ㈠被告於109年3月11或12日晚間某時許，在臺北市○○區○○街000
     號住處，施用第二級毒品甲基安非他命之事實，業據被告
    於偵訊時供認不諱，且有台灣尖端先進生技醫藥股份有限公
    司濫用藥物檢驗報告、臺北市政府警察局偵辦毒品案件尿液
    檢體委驗單各1紙可稽，足認被告上開任意性自白與事實相
    符，其施用第二級毒品之事實，堪予認定。
  ㈡被告曾於100 年間，因施用毒品案件，經檢察官為緩起訴附
    命戒癮治療之處分，惟因未完成緩起訴所附條件，經檢察官
    撤銷緩起訴處分，有本院被告前案紀錄表可查。自難認被告
    事實上已接受等同「觀察、勒戒或強制戒治」執行完畢之處
    遇，應視同「初犯」而適用毒品危害防制條例第20條第1 項
    或第24條第1項之規定。又檢察官於109年5月26日偵查時，
    就施用毒品一節訊問被告「有無其他意見？」，業經被告當
    庭表示意見，業已保障其基本陳述意見權利。且被告另犯毒
    品案件，現在監執行中，有本院被告前案紀錄表可按。被告
    故意犯他罪，經檢察官提起公訴或判決有罪確定及另案執行
    有期徒刑，除無礙其完成戒癮治療之期程者外，不適合為附
    命完成戒癮治療之緩起訴處分，毒品戒癮治療實施辦法及完
    成治療認定標準第2條第2項亦有明文，則被告具備不適合為
    附命完成戒癮治療緩起訴之事由。原審依檢察官聲請，裁定
    被告令入勒戒處所觀察、勒戒，經核並無違法或不當。
  ㈢至被告所陳其因腎功能失調，導致嚴重腳痛、腳腫，無法走
    動而可能須開刀等節，固據提出臺北榮民總醫院診斷證明書
    為憑。然其上開所指，核與是否令入勒戒處所觀察、勒戒並
    無聯關，且於觀察、勒戒期間本得請求勒戒處所之醫護人員
    給予適當照料，自不得因此解免依法應受之觀察、勒戒處分
    。且被告聲請延期觀察、勒戒，依觀察勒戒處分執行條例之
    規定，乃檢察官之職權，非本院所得審酌。抗告意旨仍執前
    詞，指摘原裁定不當，為無理由，應予駁回。
六、據上論斷，應依刑事訴訟法第412條，裁定如主文。
中　　華　　民　　國　　110 　年　　7 　　月　　14　　日
　　　　　　　　　刑事第二庭　　審判長法　官  周盈文  　
　　　　　　　　　　　　　　　　　　　法　官  郭豫珍  　
　　　　　　　　　　　　　　　　　　　法　官  謝梨敏  　
以上正本證明與原本無異。
不得再抗告。
                                      書記官  周彧亘
中　　華　　民　　國　　110 　年　　7 　　月　　15　　日